【裁判字號】    99,交訴,20
【裁判日期】    990209
【裁判案由】    業務過失致死
【裁判全文】
臺灣臺中地方法院刑事判決              99年度交訴字第20號
公  訴  人  臺灣臺中地方法院檢察署檢察官
被      告  丙○○
上列被告因業務過失致死案件，經檢察官提起公訴（98年度偵字
第23421號），被告於準備程序中就被訴事實為有罪之陳述，受
命法官於聽取當事人之意見後，本院合議庭裁定改由受命法官獨
任以簡式審判程序審理，判決如下：
    主    文
丙○○從事業務之人，因業務上之過失致人於死，處有期徒刑捌
月；緩刑伍年，並應依臺中市南屯區調解委員會99年1月28日調
解筆錄內容所定之給付方法，向被害人徐溶偵之子女甲○○、乙○○支付新臺幣拾萬元。
    犯罪事實
一、丙○○為計程車司機，平日以駕駛計程車載送乘客為業，為
    從事業務之人；詎丙○○於民國98年8月16日凌晨4時45分許
    ，駕駛牌照號碼為643-NL號計程車，沿臺中市○○路、由南
    往北方向行駛，行經大墩路與大業路口之設有行車管制號誌
    、行人穿越道之交岔路口時，本應注意汽車行經行人穿越道
    ，遇有行人穿越時，無論有無交通指揮人員指揮或號誌指示
    ，均應暫停讓行人先行通過，且應注意車前狀況，並隨時採
    取必要之安全措施，而依當時情形天候晴、晨間有暮光、柏
    油路面乾燥、路面無缺陷、無障礙物且視距良好，均無不能
    注意之情事，竟疏未注意，適有行人徐溶偵沿大業路由西往
    東行經大墩路與大業路口之行人穿越道行走，丙○○因避剎
    不及，致其左前車頭撞擊徐溶偵，徐溶偵因而飛彈倒地於與
    丙○○車行方向相反之車道上，受有頭部外傷合併嚴重腦挫
    傷、腦內多處出血、顏面骨嚴重骨折、右邊第5、6、7處肋
    骨骨折、右側肱骨骨折、右側坐骨骨折、右側小腿骨骨折、
    低容積性休克等傷害，經送醫後，延至同日上午10時10分許
    不治死亡。丙○○於肇事後，有偵查權限之人知悉犯罪人之
    前，主動向到場處理事故員警陳明自己係肇事者，並陳述肇
    事經過，自首並接受裁判。
二、案經臺灣臺中地方法院檢察署檢察官據報相驗後自動檢舉偵
    查起訴。
    理    由
一、上揭犯罪事實，業據被告丙○○於警詢及偵審中坦承不諱，
    核與死者徐溶偵之子女甲○○、乙○○陳述之情節相符，復
    有臺中市警察局第四分局道路交通事故現場圖、調查報告表
    (一)、(二)、當事人酒精濃度測試紙1紙、臺中縣警察局道路交
    通事故肇事人自首情形紀錄表、現場採證照片26張、臺灣臺
    中地方法院檢察署相驗屍體證明書、檢驗報告書、相驗照片
    、中山醫學大學附設醫院診斷證明書、車牌號碼643－NL號
    營業小客車行車執照影本及被告丙○○之駕駛執照影本等附
    卷可稽。又被害人徐溶偵確因本件交通事故而受有頭部外傷
    合併嚴重腦挫傷、腦內多處出血、顏面骨嚴重骨折、右邊第
    5、6、7處肋骨骨折、右側肱骨骨折、右側坐骨骨折、右側
    小腿骨骨折、低容積性休克等傷害等傷害並致生死亡結果，
    亦經檢察官督同檢驗員相驗明確，製有相驗屍體證明書、驗
    斷書及勘驗筆錄在卷可憑。再按汽車行經行人穿越道，遇有
    行人穿越時，無論有無交通警察指揮人員指揮或號誌指示，
    均應暫停讓行人先行通過，道路交通安全規則第103條第2項
    定有明文。被告駕駛營業小客車撞擊正行走於行人穿越道上
    之行人徐溶偵，造成徐溶偵受有上開傷害，經送醫救治仍不
    治死亡，業經被告於警詢及偵審中供承不諱，且經證人陳子
    紘、林淑美於偵查中結證屬實，是被告確有過失無誤，且其
    過失行為與被害人徐溶偵之死亡結果間，具有相當因果關係
    甚明。綜上所述，本件事證明確，被告犯行，堪予認定。
二、按刑法上所謂業務，係指個人基於其社會地位繼續反覆所執
    行之事務，其主要部分之業務固不待論，即為完成主要業務
    所附隨之準備工作與輔助事務，亦應包括在內（最高法院71
    年台上字第1550號判例意旨參照）。又汽車駕駛人之駕駛工
    作，乃隨時可致他人身體生命於危險之行為，並係具有將該
    行為繼續，反覆行使之地位之人。因此應有經常注意俾免他
    人於危險之特別注意義務，故其駕駛車輛本屬其社會活動之
    一，在社會上有其特殊之屬性（地位），其本於此項屬性（
    地位）而駕車，自屬基於社會生活上之地位而反覆執行事務
    ，因之，在此地位之駕車，不問其目的為何，均應認其係業
    務之範圍（最高法院75年度台上字第1685號判例意旨參照）
    ，亦不因其駕駛時為上班或下班時間而有差別（最高法院92
    年度台上字第4251號判決意旨參照），也不問其駕車時間、
    目的及車輛種類（大、小、客、貨車）而有異（最高法院96
    年度台上字第1313號判決意旨參照）。查被告丙○○係計程
    車司機，平日以駕駛計程車載送乘客為業，係從事駕車業務
    之人，業據被告自白在卷，核其所為，係犯刑法第276條第2
    項之從事業務之人，因業務上之過失致人於死罪。又被告係
    汽車駕駛人，行經行人穿越道未依規定讓行人即被害人江律
    蓉優先通行，因而致江律蓉受傷後送醫不治死亡，應依道路
    交通管理處罰條例第86條第1項規定加重其刑。再被告於肇
    事後犯罪未發覺前，向到場處理事故之員警陳明自己係肇事
    者及陳述肇事經過，有臺中市○○○道路交通事故肇事人自
    首情形紀錄表1份在卷可考，核為對於未發覺之罪自首而接
    受裁判，應依刑法第62條前段之規定減輕其刑，並依法先加
    後減之。爰審酌被告行車未遵守交通規則而業務過失致人於
    死之行為，雖非如故意行為之惡性重大，但被告對於本案車
    禍之發生，確實具有前揭過失，並造成被害人徐溶偵死亡之
    悲劇，被害人徐溶偵家屬之精神、心理亦因之受嚴重創傷，
    內心之悲痛、遺憾，經久難以平息、彌補；被告之過失程度
    、肇事之情節，及被告犯罪後坦承犯行，知所悔悟之犯後態
    度，且已與被害人家屬達成和解，獲取被害人家屬之諒解等
    一切情狀，量處如主文所示之刑，以示懲儆。末查，被告前
    未曾因故意犯罪受有期徒刑以上刑之宣告，有臺灣臺中地方
    法院檢察署刑案資料查註紀錄表及臺灣高等法院被告前案紀
    錄表附卷可稽，而被告於本院審理中已獲取被害人家屬之諒
    解，並與被害人家屬達成賠償合意，而於98年1月28日在臺
    中市南屯區調解委員會成立調解，調解內容為「一聲請人（
    即被告丙○○）針對本事件同意賠償對造人A、B（指被害人
    徐溶偵之子女甲○○、乙○○）喪葬費用及精神撫慰金及其
    他一切費用計新臺幣拾萬元整（含強制險）。二付款方式
    ：兩造同意，聲請人以分期付款方式給付，共分60期。聲請
    人自民國99年1月28日起至103年12月28日止，每期（月）28
    日前將現金伍仟元整交予對造人A、B收訖，付款地為對造人
    之居住所。如有一期未付，視為全部到期。以上共計拾萬
    元整。三兩造其餘請求拋棄。」，有調解筆錄附卷可憑，被
    告經此偵、審程式之教訓及刑之宣告，當知所警惕，信無再
    犯之虞，本院綜核各情，認所宣告之刑，以暫不執行為適當
    ，併予宣告緩刑5年。又本院為保障被害人家屬即其甲○○
    、乙○○之權益，並使被告於緩刑期間內，能深知戒惕，且
    導正其行為與法治之觀念，併予宣告其應依98年1月28日臺
    中市南屯區調解委員調解筆錄內容所定之前開給付方法，向
    被害人家屬甲○○、乙○○支付新臺幣30萬元，作為緩刑條
    件，以啟自新。
據上論斷，應依刑事訴訟法第273條之1第1項、第299條第1項前
段，刑法第276條第2項、第62條前段、第74條第1項第1款、第2
項第3款，刑法施行法第1條之1，道路交通管理處罰條例第86條
第1項，判決如主文。
中    華    民    國    99    年    2     月    9     日
                    交通法庭  法  官  許月馨
以上正本證明與原本無異。
如不服本判決應於收受送達後10日內向本院提出上訴書狀，並應
敘述具體理由；其未敘述上訴理由者，應於上訴期間屆滿後20日
內向本院補提理由書（均須按他造當事人之人數附繕本）「切勿
逕送上級法院」。
                              書記官  黃美雲
中    華    民    國    99    年    2     月    9     日
附錄本案論罪科刑法條：
中華民國刑法第276條：
因過失致人於死者，處二年以下有期徒刑、拘役或二千元以下罰
金。
從事業務之人，因業務上之過失犯前項之罪者，處五年以下有期
徒刑或拘役，得併科三千元以下罰金。

司法院資訊處製作；財團法人民間司法改革基金會備份。
